【裁判字號】    97,訴,1532
【裁判日期】    971224
【裁判案由】    清償借款
【裁判全文】
臺灣臺南地方法院民事判決              97年度訴字第1532號
原      告  國泰人壽保險股份有限公司
法定代理人  乙○○
訴訟代理人  丙○○
被      告  甲○○
上列當事人間請求清償借款事件，經本院於民國97年12月17日言
詞辯論終結，判決如下：
    主      文
被告應給付原告新臺幣伍拾萬陸仟捌佰拾壹元，及自民國九十
七年五月十三日起至清償日止，按年息百分三點四二計算之利息
，並自民國九十七年六月十四日起至清償日止，逾期在六個月以
內者，按上開利率百分之十，逾期超過六個月者，按上開利率百
分之二十計算之違約金。
訴訟費用新臺幣伍仟伍佰壹拾元由被告負擔。
    事實及理由
一、原告起訴主張：訴外人林玉英分別於民國81年7月13日及84
    年4月18日，偕同被告甲○○為連帶保證人向原告借款新臺
    幣（下同）100萬元及50萬元 (下稱系爭借款)，借款期限均
    至101年7月13日止，並約定利息依原告公司於每年3月及9月
    或因國內外情勢變遷所訂新利率計付，以1個月為1期，每期
    攤還部分本金及依借款餘額計算之利息，如借款人未按期攤
    還本息時，即喪失分期攤還及一切期限利益，全部債務視為
    到期，除按遲延時利率支付遲延期間之利息外，並自逾期之
    日起6個月以內者，另按約定利率10%，逾期超過6個月者，
    按約定利率20%計付違約金。詎訴外人即債務人林玉英於97
    年4月17日死亡，系爭借款自同年5月13日起即未再按期繳納
    本息，經原告屢次催繳，被告均未置理，依約全部借款視為
    到期，爰依連帶保證契約之法律關係，請求被告給付尚積欠
    之本金506,831元及其利息、違約金等情；並聲明：求為判
    決：如主文所示。
二、被告則以：伊就原告起訴請求之金額、利息及違約金並不爭
    執，惟於債務人林玉英過世後，已依法向法院聲明拋棄繼承
    權，且原告可就債務人林玉英所遺不動產聲請拍賣抵償，伊
    應無須再就該系爭借款之債務負清償之責等語，資為抗辯；
    並聲明：求為判決：駁回原告之訴。
三、原告主張其與訴外人即債務人林玉英間所成立之消費借貸，
    被告係擔任連帶保證人，系爭借款因債務人林玉英於97年4
    月17日過世，自97年5月13日起即未再依約清償，現尚積欠
    本金506,831元及如主文第1項所示之利息、違約金未給付等
    情，業據其提出擔保放款借據、匯款通知單、約定書、繳息
    記錄查詢表及貸款利率查詢表等為證，且為被告所不爭執，
    則依前揭調查證據之結果，堪信原告上述主張為真實。
四、得心證之理由：
  (一)按連帶保證者，即指保證人與主債務人負同一債務，對於債
    權人各負全部給付之責任者而言，最高法院45年台上字第14
    26號判例意旨參照。又數人負同一債務，明示對於債權人各
    負全部給付之責任者，為連帶債務。連帶債務之債權人，得
    對於債務人中之一人，或數人，或其全體，同時或先後請求
    全部或一部之給付。連帶債務未全部履行前，全體債務人仍
    負連帶責任。民法第272條第1項及同法第273條亦分別定有
    明文。經查，系爭借款所簽立之擔保放款借據，其中之連帶
    保證人乙欄業據被告簽名及蓋章，有上開借據影本附卷憑查
    ，復為被告所不爭執，揆諸前揭判例意旨，被告即應本於連
    帶保證人之地位，就系爭借款對債權人即原告負全部給付之
    責任。
  (二)被告雖抗辯伊於主債務人林玉英死亡後，已向法院聲明拋棄
    繼承權，故就系爭借款應不須再負清償責任云云；惟查，繼
    承權之拋棄，係指繼承人否認自己開始繼承效力之意思表示
    ，即否認因繼承開始當然為繼承人之全部繼承效力之行為。
    故繼承權之拋棄，雖使聲明拋棄繼承權之人喪失繼承人之資
    格，就被繼承人所遺債務不須以繼承人之地位負清償之責任
    ，惟就其另基於被繼承人連帶保證人之地位所負之債務，並
    不受其拋棄繼承權之影響，就該連帶保證債務部分仍負有清
    償之責任。故系爭借款之主債務人林玉英雖於97年4月17日
    死亡，有戶籍謄本在卷可稽，而被告縱已依規定向法院聲明
    拋棄繼承權屬實，惟被告既為系爭借款之連帶保證人，即須
    就該借款負連帶清償之責任，其拋棄對被繼承人林玉英之繼
    承權，並不影響其自身所負連帶保證債務之效力。是故，被
    告執上開情詞置辯，即非有據，委無可採。
  (三)從而，原告依連帶保證之法律關係，請求被告給付系爭借款
    尚未清償之本金506,831元及自97年5月13日起至清償日止，
    按年息3.42%計算之利息，並自97年6月14日起至清償日止，
    逾期在6個月以內者，按上開利率百分之10，逾期超過6個月
    者，按上開利率百分之20計算之違約金，為有理由，應予准
    許。
五、本件訴訟費用為裁判費5,510元，確定如主文第2項所示。
六、據上論結，本件原告之訴為有理由，依民事訴訟法第78條、
    第87條第1項，判決如主文。
中    華    民    國    97    年    12    月    24    日
                  民事第三庭  法  官  張季芬
以上正本係照原本作成。
如對本判決上訴，須於判決送達後20日內向本院提出上訴狀。
中    華    民    國    97    年    12    月    24    日
                              書記官  顏惠華


司法院資訊處製作；財團法人民間司法改革基金會備份。
